最高法院刑事判決　　　　　　九十四年度台上字第四一四九號
　　上　訴　人　丙○○
　　　　　　　　　　　　42號.
　　　　　　　　　　　　號
　　選任辯護人　李淵源律師
　　上　訴　人　甲○○原名吳.
　　　　　　　　　　　　巷90.
　　選任辯護人　陳鴻謀律師
　　上　訴　人　乙○○
　　　　　　　　　　　　93號.
上列上訴人等因違反毒品危害防制條例案件，不服台灣高等法院
台中分院中華民國九十四年六月七日、九十四年六月一日第二審
判決（九十四年度上訴字第七一、五七九號，起訴案號：台灣彰
化地方法院檢察署九十三年度偵字第三一七八、三一七九號，九
十三年度偵緝字第一三五０號），提起上訴，本院判決如下：
    主  文
原判決關於乙○○、甲○○販賣第二級毒品及丙○○部分均撤銷
，發回台灣高等法院台中分院。
其他上訴駁回。
    理  由
一、撤銷（乙○○、甲○○販賣第二級毒品及丙○○）部分
本件原判決認定上訴人乙○○前因購買毒品供己施用而結識上訴
人甲○○（原名吳昇龍），上訴人丙○○則為甲○○之國中同學
。上訴人等三人均明知甲基安非他命（下稱安非他命）係毒品危
害防制條例規定之毒品，不得非法持有、販賣，竟自民國九十三
年四月上旬某日起至同年月十八日止，三人共同基於販賣安非他
命以賺取差價牟利之概括犯意聯絡，先由甲○○與有意洽購安非
他命之不特定人就交易數量及價格達成合意後，由甲○○將其自
不詳途徑取得之安非他命，以其所有電子磅秤秤重，再以其所有
之塑膠袋封口機及分裝袋將安非他命逐一封裝，以衛生紙包覆於
外後，推由乙○○、丙○○分別攜帶至彰化市某郵局、百貨公司
等指定處所，將安非他命交予買主，每次收取新台幣（下同）一
千元之價金，均悉數交給甲○○處理（乙○○交付毒品予買主並
收款九次，丙○○交付毒品予買主並收款五次）。又為便利販毒
，由甲○○出資，推由丙○○持乙○○提供之身分證影印本，於
九十三年四月五日，向不知情之吳佳欣承租彰化縣彰化市○○路
二七三巷三十二弄十二號二樓房屋（下稱華山路房屋）作為販毒
據點。甲○○為使乙○○、丙○○共同販賣安非他命，並基於轉
讓安非他命之概括犯意，自九十三年四月初唆使乙○○、丙○○
共同販毒時起，至同年月十九日為警查獲日止，每日連續無償轉
讓安非他命予乙○○一次（每次數量約可抵癮一次）施用，及連
續二次無償轉讓安非他命予丙○○施用（每次數量亦約可抵癮一
次），並同意乙○○、丙○○得於華山路房屋免費居住、使用，
作為彼二人為其販賣安非他命之報酬（連續轉讓之安非他命不能
證明已逾法定加重其刑之數量）。嗣於九十三年四月十九日上午
十一時十五分許，經警持搜索票至彰化縣和美鎮○○里○○路二
二０號查獲乙○○，扣得其所有供己施用之安非他命一包；再經
乙○○帶同警員返回華山路房屋查獲丙○○，當場在丙○○躲藏
之陽台旁扣得其所有供己施用之安非他命一包，於甲○○之主臥
房內扣得甲○○所有安非他命十七包（驗餘淨重十四點八五九六
公克），及甲○○所有供販賣毒品用之電子磅秤一台、塑膠袋封
口機一台、預備供分裝毒品販賣用之分裝袋一包等物。乙○○、
丙○○於偵查中自白上開犯罪，並供出毒品來源，因而為警破獲
甲○○販賣安非他命犯行等情。乃皆撤銷第一審關於上訴人等三
人販賣第二級毒品部分之科刑判決（乙○○被訴販賣第一級毒品
部分，業經原判決維持第一審諭知無罪之判決確定），改判仍均
論處上訴人三人共同連續販賣第二級毒品罪刑（甲○○依牽連犯
從一重論處）。固非無見。
惟查：(一)、刑事訴訟法第一百五十六條第二項規定，被告或共犯
之自白，不得作為有罪判決之唯一證據，仍應調查其他必要之證
據，以察其是否與事實相符。立法目的乃欲以補強證據擔保被告
或共犯自白之真實性；亦即以補強證據之存在，藉之限制自白在
證據上之價值。而所謂補強證據，則指除該自白本身外，其他足
資證明自白之犯罪事實確具有相當程度真實性之證據而言。雖其
所補強者，非以事實之全部為必要，但亦須因補強證據與自白之
相互利用，而足使犯罪事實獲得確信者，始足當之。本件原判決
以乙○○、丙○○在九十三年四月十九日檢察官偵查時、同年四
月二十日第一審法院羈押訊問時及同年六月八日接押訊問時，皆
供承多次替甲○○將安非他命送給不詳姓名之買主並收取價金，
且由甲○○出資，由乙○○、丙○○為其承租房屋，及在甲○○
所住主臥房內查扣甲○○所有安非他命十七包、電子磅秤、塑膠
袋封口機及分裝袋等物，資為認定乙○○、丙○○與甲○○共同
連續販賣安非他命，以賺取差價牟利，甲○○則連續免費提供安
非他命給乙○○、丙○○施用及住宿，作為報酬之論據。惟乙○
○、丙○○嗣後均改稱未替甲○○送安非他命給買主及收取價金
，則乙○○、丙○○之自白已有瑕疵，而甲○○則自始否認其事
，辯稱其未居住在華山路房屋，扣案安非他命等物皆非其所有等
語。乃原審未進一步深入調查，究明乙○○、丙○○販賣予何人
暨有如何之補強證據，足以佐證乙○○、丙○○前揭連續與甲○
○共同連續販賣安非他命等陳述與事實相符，遽行判決，已嫌速
斷。(二)、刑罰之販賣罪，祇要以營利為目的，將標的物販入或賣
出，有一於此，其犯罪即屬完成。故行為人如何有營利之意思販
入或賣出，自應於理由內說明其所憑之依據，且須與卷內證據資
料相適合。原判決事實認定上訴人等三人共同連續販賣安非他命
以「賺取差價牟利」，卻未認定其販入與賣出間之差價為何，理
由二之(三)逕認甲○○於「扣除買進成本」後尚有餘錢，可從中賺
取差價，彼三人出售安非他命，自無可能平價轉讓，當獲有利潤
云云，然原判決既未認定甲○○「買進之成本若干」，自無所謂
「扣除買進成本」、「賺取差價牟利」之可言，上開上訴人等三
人賺取差價牟利之論斷即失其依據，有判決理由不備及矛盾之違
法。(三)、毒品危害防制條例第十七條規定，犯同條例第四條第一
項至第四項、第五條第一項至第四項前段、第六條第一項至第四
項、第七條第一項至第四項、第八條第一項至第四項、第十條或
第十一條第一項、第二項之罪，供出毒品來源，因而破獲者，得
減輕其刑。立法意旨在鼓勵具體供出其上游販毒者，俾資追查該
毒梟前手及其上游毒品，以杜絕毒品之蔓延與氾濫，自不包括僅
供出共犯在內。依原判決所載之事實，乙○○、丙○○係供出販
賣安非他命之共犯甲○○，而非供出彼二人所販賣安非他命之上
游販毒來源，似即與本條規定之情形不符。原判決竟依本條規定
減輕乙○○、丙○○二人之刑，顯有判決適用法則不當之違法。
實情如何？攸關乙○○、丙○○犯罪之成否與有無減輕其刑之適
用，自有澈查釐清必要。原審未予究明，即行判決，亦屬調查職
責未盡。以上，或係上訴人等三人上訴意旨所指摘，或為本院得
依職權調查之事項，應認原判決關於乙○○、甲○○販賣第二級
毒品及丙○○部分，均有撤銷發回更審之原因。
二、駁回（甲○○持有第一級毒品）部分
按最重本刑為三年以下有期徒刑、拘役或專科罰金之罪，經第二
審判決者，不得上訴於第三審法院，刑事訴訟法第三百七十六條
第一款定有明文。上訴人甲○○持有第一級毒品海洛因部分，原
審係依毒品危害防制條例第十一條第一項論處罪刑，該罪係最重
本刑為三年以下有期徒刑、拘役或專科罰金之罪，依上開說明，
此部分既經第二審判決，自不得上訴於第三審法院。甲○○竟一
併提起上訴，顯為法所不許，應予駁回。
據上論結，應依刑事訴訟法第三百九十七條、第四百零一條、第
三百九十五條前段，判決如主文。
中　　華　　民　　國　九十四　年　　八　　月　　四　　日
                      最高法院刑事第九庭
                          審判長法官  張　淳　淙
                                法官  張　春　福
                                法官  呂　丹　玉
                                法官  洪　昌　宏
                                法官  林　開　任
      本件正本證明與原本無異
                                      書  記  官
中　　華　　民　　國　九十四　年　　八　　月　　八    日
                                                  Ｒ
